【裁判字號】    98,上易,619
【裁判日期】    980429
【裁判案由】    恐嚇
【裁判全文】
臺灣高等法院刑事判決                 98年度上易字第619號
上  訴  人
即  被  告  乙○○
                      號
上列上訴人因恐嚇案件，不服臺灣新竹地方法院97年度易字第83
3 號，中華民國98年2 月5 日第一審判決（起訴案號：臺灣新竹
地方法院檢察署97年度偵字第6018號），提起上訴，本院判決如
下：
    主  文
上訴駁回。
    事  實
一、乙○○曾於民國96年間，因詐欺案件，經臺灣新竹地方法院
    於96年3 月31日以96年度竹簡字第605 號判決判處有期徒刑
    5 月，緩刑2 年確定，現仍在緩刑中。猶不知悔改，因與甲○○早有嫌隙，於97年6 月25日下午2 時許，陪同鄭少祖 (
    已更名為己○○）前往甲○○位於新竹市○區○○街152 巷
    2 號之辦公室兼住處，搬取鄭少祖放置在該處之推拿床時，
    因甲○○要求乙○○離開而發生口角，乙○○竟基於恐嚇之
    犯意，恫稱「要找人砍你、打你」等語，以此加害生命、身
    體之事恐嚇甲○○，使甲○○心生畏懼，致生危害於安全。
二、案經甲○○訴請臺灣新竹地方法院檢察署檢察官偵查後起訴
    。
    理  由
一、本判決所引用之供述證據，其中傳聞證據部分，縱無刑事訴
    訟法第159 條之1 至第159 條之4 或其他規定之傳聞證據例
    外情形，亦因檢察官、被告或同意可作為證據使用，或未聲
    明異議，依刑事訴訟法第159 條之5 第1 項、第2 項之規定
    ，本院審酌該證據作成之情況，認為適當，應得為證據。
二、訊據上訴人即被告乙○○（簡稱被告）固坦承有於上開時、
    地與告訴人甲○○發生口角爭執，惟矢口否認有何恐嚇告訴
    人之犯行，辯稱：當天伊陪鄭少祖去告訴人家拿推拿床，告
    訴人先罵伊敗類，伊起先不理會，後來告訴人說要找伊單挑
    ，伊就說好，是告訴人先說要砍伊，伊並未出言恐嚇，亦無
    恐嚇之動機等語。經查：（一）被告與證人鄭少祖於前開時
    、地，前往告訴人辦公室兼住處，欲搬回鄭少祖所有之推拿
    床時，因告訴人不歡迎被告入內，遂與被告發生口角，過程
    中被告口出「要找人砍你、打你」等情，已據告訴人指訴及
    於原審審理中結證綦詳在卷，並經證人丙○○於偵查中證稱
    ：當天伊在客廳看電視，乙○○來拿推拿床，甲○○不讓他
    進去，乙○○硬要進去拿，乙○○與鄭少祖把床搬到屋外要
    上車時，乙○○在外面對甲○○說要叫人打他等語（參97年
    度他字第1367號卷，下簡稱他字卷第17頁、97年度偵字第60
    18號卷，下簡稱偵字卷第5 頁），於原審審理中結證稱：乙○○是在拿推拿床出去後在門外說打人等語在卷（參原審卷
    第88頁）；另證人丁○○於偵查中證稱：甲○○叫乙○○出
    去，乙○○就在甲○○辦公室門口罵髒話，也有說要找人打
    甲○○等語（參他字卷第24頁、偵字卷第5 頁），於原審審
    理中結證稱：當天乙○○被甲○○趕出去，在門口說要找人
    砍甲○○，也有說要找人打甲○○等語（參原審卷第93 頁
    、第98頁）；證人戊○○於偵查中證稱：乙○○在鐵門外對
    辦公室喊說要砍人，甲○○開門出去問乙○○你要砍人是不
    是；乙○○就在門口對甲○○說要打他，叫甲○○出來，乙○○就是要打甲○○的意思，但沒有看到他動手打甲○○，
    也有說到要砍人類似的話等語（參他字卷第11頁、第25頁）
    ，於原審審理中證稱：當天是甲○○叫伊打電話給老先生來
    拿推拿椅，當天老先生就開車載著乙○○來，甲○○看到乙○○進來辦公室客廳之後，就叫他出去，乙○○要拿回按摩
    椅的時候，甲○○就叫他出去，並作勢要把門關起來的動作
    時，乙○○就拿按摩椅出去，並且在門外說要和甲○○單挑
    ，並且說要砍他等語（參原審卷第100 頁）；（二）證人鄭
    少祖雖於偵查及原審審理中均證稱：未聽見被告有口出要找
    人砍人等語，惟因證人鄭少祖既已證稱其於告訴人住處拿推
    拿椅時，均與被告在一起等情，卻對於被告自承有與告訴人
    發生口角並稱不高興就出來打架等語之事實，證稱並未聽見
    ，且證稱被告是否有與告訴人發生口角要問被告自己等語，
    顯見證人鄭少祖對於當日發生不利於被告之情節，有迴護被
    告之虞，不足盡信；（三）被告雖於原審以：證人丙○○住
    在告訴人住處，證人丁○○為告訴人之乾兒子，其等之證詞
    將有所偏頗等情置辯。經查，證人丙○○自95年起即住在告
    訴人住處，證人丁○○確為告訴人之乾兒子等情，業據證人
    分別證稱在卷（參原審卷第84頁、第91頁），惟證人戊○○
    僅受僱告訴人一星期，且曾懷疑告訴人公司並未正常運作（
    參原審卷第99頁證人戊○○之證詞），尚且對於告訴人否認
    曾指稱被告敗類一節，證稱確有此事等語在卷（參原審卷第
    101 頁、第102 頁），堪認證人戊○○之證稱客觀可採，且
    與證人丙○○、丁○○前開證述及告訴人之此部分指訴相符
    ，被告辯稱證人丙○○、丁○○證詞有偏頗之虞，係空言揣
    測，不足採信；（四）前揭證人丙○○證稱被告對告訴人恫
    稱叫人打告訴人等情，核與證人丁○○證稱被告有說要找人
    砍告訴人，也有說要找人打告訴人等情，及證人戊○○證稱
    被告在鐵門外對辦公室說要砍人，對告訴人說要打他等情，
    雖互有些許不同，惟參諸告訴人之指訴，另核諸被告於本院
    訊問時亦供承告訴人罵伊敗類，找伊要打架，說要單挑，伊
    說好，他說他要砍伊，伊說伊會自我防衛，反擊回去等語（
    參本院98年3 月26日準備程序筆錄第2 頁），再審酌被告與
    告訴人當時雙方之互動情形，證人僅為在場聽聞之人，因記
    憶及注意程度之不同，會有證言細節上之差異，惟被告對告
    訴人確有恫嚇「要找人砍你、打你」等語，應堪認定，被告
    於本院辯稱：證人之證言前後不一，並非事實等語，亦不足
    取。參以「要找人砍你、打你」等語，有加害他人生命、身
    體之意，告訴人指證其因之心生畏懼，亦堪採信。綜上各點
    ，本件事證明確，被告被告所辯，要係卸責之詞，不足採信
    ，其所為恐嚇之犯行，堪以認定，應依法論科。
三、核被告所為，係犯刑法第305 條之恐嚇危害安全罪。
四、原審本於同一見解，適用刑法第305 條、第41條第1 項前段
    、刑法施行法第1 條之1 之規定，並審酌被告於96年間因詐
    欺案件，經原審法院以96年度竹簡字第60 5號判決判處有期
    徒刑5 月，緩刑2 年確定，仍在緩刑期間，仍不知以理性、
    和平之手段與態度處理事情，竟僅因細故即出言恐嚇告訴人
    ，使告訴人心生畏懼，所為實屬不該，且犯後矢口否認犯行
    ，並飾詞狡辯，顯無悔改之意，並斟酌本案犯罪之起因、動
    機、情節，及被告為高中畢業、每月收入約1 萬元，經濟狀
    況不好等一切情狀，量處拘役59日並諭知易科罰金之折算標
    準。另於判決理由說明：公訴意旨另以被告於前揭時、地另
    以「要找人放火燒房子」等語，恐嚇甲○○，致甲○○心生
    畏懼，因認被告此部分另涉有恐嚇罪嫌等語，而本件公訴人
    認被告涉有前揭犯行，無非以告訴人於偵查中之指述、證人
    丙○○、丁○○於偵查中之證述為論據。訊據被告堅決否認
    有何口出「要找人放火燒房子」之恐嚇犯行。經查，證人丙○○於偵查中固證稱：當天伊在客廳看電視，乙○○來拿推
    拿床，甲○○不讓他進去，乙○○硬要進去拿，乙○○與鄭
    少祖把床搬到屋外要上車時，乙○○開始對甲○○罵說要放
    火燒房子等語（參他字卷第17頁、偵字卷第5 頁），於原審
    審理中結證稱：乙○○是在拿推拿床出去後在門外說要放火
    燒房子等語在卷；而證人丁○○於偵查中證稱：甲○○叫乙○○出去，乙○○就在甲○○辦公室門口罵髒話，還說要放
    火燒他們家裡等語（參他字卷第24頁、偵字卷第5 頁），於
    原審審理中結證稱：當天乙○○在客廳裡說要放火燒甲○○
    家之後就被甲○○趕出去等語，而告訴人於原審則結證稱：
    當天乙○○與鄭少祖到伊公司要拿一張推拿床，乙○○就進
    來，伊跟乙○○說不歡迎他進來辦公室，他硬闖進來，並說
    他誰都不怕，拿著那張推拿床就要出門，伊跟鄭少祖說要拿
    推拿床的話，伊會請員工搬到他車上，不需要請乙○○來搬
    ，因為他太衝動，容易與人發生衝突。伊跟乙○○說不需要
    勞駕他的雙手，乙○○聽了之後不服氣就跑到外面去，在伊
    公司外面破口大罵，伊為了避免衝突就將鐵門拉下來，乙○○就在外面對著伊辦公室喊叫要找人放火燒房子，伊就衝出
    來說你說什麼，不要亂講話，鐵門又拉下來等語。惟觀諸上
    開證人之證詞，被告究竟是在客廳內喊說要放火燒房子，還
    是拿推拿床出去後，始在門外稱要放火燒房子，證人丙○○
    、丁○○所證情節不一，且告訴人於原審審理時結證稱：當
    天乙○○在門口大吼大叫，乙○○在伊關上門的時候大叫說
    ，要找人打人，並且要放火燒房子，伊最敏感的是放火燒房
    子這句話，伊就出來告訴他說你不要亂講話，因為裡面人很
    多等語，惟告訴人於案發當日即97年6 月25日下午17時57分
    前往台灣新竹地方法院檢察署申告時，僅指稱「他用口頭恐
    嚇我，他說要找人砍我（問：有無其他恐嚇的話）他講一大
    堆」，於97年8 月25日偵訊時則稱：「（問：為何你第1次
    至本署申告時，是指述賴隆昇說要找人砍你，不是提到賴隆
    昇有說要放火燒房子、打人）我那時提到砍人只是賴隆昇講
    的一句話，因為這句話比較恐怖，我當時有無提到賴隆昇也
    說要放火燒房子，現在問我我記不起來了」等語，告訴人於
    原審作證時，既證述其對於放火燒房子這句話最敏感，何以
    在案發當日申告時之筆錄未見記載，且於97年8 月25日時亦
    未能確認是否曾在申告時指訴被告有恐嚇放火燒房子一情，
    又告訴人對於與被告發生爭執時，是否曾口出「敗類」一語
    ，完全否認，然此情已據證人鄒瀚民結證屬實在卷，且依據
    證人鄒瀚民偵查、審理時之證述內容，告訴人於被告進入告
    訴人住家兼辦公室出去後曾關門，告訴人關門後再打開門是
    向被告稱：「你要砍人是不是？」，並非如告訴人於偵查中
    指稱之「你說什麼，你不要亂講話」或原審審理中結證之「
    你不要亂講話」，而證人鄒瀚民證稱「你要砍人是不是？」
    ，核與被告於原審所供：告訴人向伊稱「不爽是吧，來打架
    」等語，均為肢體傷害一事的回應較為吻合，參以證人鄒瀚
    民證稱其僅在告訴人處工作約一星期，且與被告亦不認識，
    其證述內容包括告訴人及被告在此爭執過程中互為不利之事
    ，且與證人丙○○、丁○○、被告或告訴人互有相吻之處，
    其證詞顯較長期住在被告住處之丙○○、告訴人之乾兒子丁○○之證述更具可憑性。從而，同時在場之證人鄒瀚民既未
    聽聞被告曾口出放火燒房子一事，且證人丙○○、丁○○關
    於此部分證詞有前開瑕疵，又告訴人對於其所認最敏感之一
    句話，卻未於案發當日申告時指訴，顯與常情有違，因認公
    訴人所舉前開證據，尚不足使本院達於通常一般之人均不致
    有所懷疑，而得確信其為真實之程度，致使無從形成有罪之
    確信，因而認定被告並無公訴人所指之「要找人放火燒房子
    」之恐嚇犯行，並以此部分與前開論罪科刑部分為實質上一
    罪之關係，不另為無罪之諭知等情。經核原審判決認事用法
    ，並無違反經驗法則、論理法則，量刑亦稱妥適。被告上訴
    意旨否認犯罪，並指稱：證人係告訴人聯合偽證，其證詞前
    後不一，所證與事實不符，伊並無恐嚇行為等語，並請求傳
    喚證人鄭少祖（即己○○），另請求調閱東門派出所、埔頂
    派出所之錄音、錄影紀錄，前者證明被告詐欺前科係屬自首
    檢舉，後者證明被告前往告訴人住宅之前曾前往派出所備案
    並詢問如何向告訴人取回鄭少祖之推拿床，另被告願意接受
    測謊。惟查，前揭證人證詞雖有不一，惟仍無礙於本案事實
    之認定，業如前述；而證人鄭少祖於原審已經出庭作證，其
    於原審之證詞不足盡信，亦經原審加以審酌，無傳喚必要；
    至於被告請求調閱上開派出所之錄音、錄影紀錄，因與本案
    認定並無關聯性，並無調閱必要；而本案罪證已明，如前所
    述，亦無再行對於被告實施測謊之需要。本案被告所辯，均
    係卸責之詞，不足採信，所為上訴為無理由，應予駁回。
據上論斷，應依刑事訴訟法第368 條，判決如主文。
本案經檢察官王金聰到庭執行職務。
中    華    民    國    98    年    4     月    29    日
                  刑事第二十庭審判長法  官  楊貴雄
                                    法  官  林銓正
                                    法  官  鄧振球
以上正本證明與原本無異。
不得上訴。
                                    書記官  劉有志
中    華    民    國    98    年    5     月    1     日
附錄：本案論罪科刑法條全文
刑法第305 條
以加害生命、身體、自由、名譽、財產之事，恐嚇他人致生危於
安全者，處2 年以下有期徒刑、拘役或300 元以下罰金。


司法院資訊處製作；財團法人民間司法改革基金會備份。
